【裁判字號】    97,審易,1981
【裁判日期】    980310
【裁判案由】    家庭暴力防治法
【裁判全文】
臺灣高雄地方法院刑事判決            97年度審易字第1981號
公  訴  人  臺灣高雄地方法院檢察署檢察官
被      告  丙○○
上列被告因家庭暴力防治法案件，經檢察官提起公訴（97年度偵
字第22704 號），本院判決如下︰
    主  文
丙○○無罪。
    理  由
一、公訴意旨略以：被告丙○○與告訴人甲○曾為夫妻（現已離
    婚），2 人間具有家庭暴力防治法第3 條第1 款所定之家庭
    成員關係。被告曾於民國96年6 月間對甲○為家庭暴力行為
    ，經本院於96年7 月25日以96年度家護字第967 號民事通常
    保護令，裁定令被告不得對告訴人實施身體或精神上不法侵
    害之行為，亦不得對告訴人為騷擾、接觸、跟蹤之行為，且
    應遠離告訴人位於高雄市○○區○○街191 號工作場所至少
    100 公尺，保護令有效期間為1 年。詎被告仍基於違反前開
    保護令之犯意，於97年4 月3 日中午12時30分許，前往告訴
    人位於高雄市○○區○○街191 號之工作場所，要告訴人之
    母親、姊姊轉告告訴人如果不給生活費，就要讓告訴人無法
    工作，為精神上不法之侵害並騷擾，致違反本院所為之上開
    民事通常保護令，因認被告涉犯家庭暴力防治法第61條第2
    款、第4 款之違反保護令罪嫌等語。
二、按犯罪事實應依證據認定之，無證據不得認定犯罪事實；又
    不能證明被告犯罪者，應諭知無罪之判決，刑事訴訟法第15
    4 條第2 項及第301 條第1 項分別定有明文。次按告訴人之
    告訴，係以使被告受刑事訴追為目的，是其陳述是否與事實
    相符，仍應調查其他證據以資審認；又認定不利被告之事實
    ，須依積極證據，苟積極證據不足為不利於被告事實之認定
    時，即應為有利於被告之認定，更不必有何有利之證據；而
    所謂「積極證據足以為不利被告事實之認定」，係指據為訴
    訟上證明之全盤證據資料，在客觀上已達於通常一般之人均
    不致於有所懷疑，而得確信被告確曾犯罪之程度，若未達此
    一程度，而有合理懷疑之存在時，即無從為有罪之認定，最
    高法院52年臺上字第1300號、30年上字第816 號及76年臺上
    字7986號分別著有判例可資參照。
三、本件公訴人認被告涉有違反保護令罪嫌，無非以告訴人與證
    人即告訴人前雇主何恩澤之陳述，以及本院96年度家護字
    967 號民事保護令、高雄縣政府警察局鳳山分局保護令執行
    紀錄表各1 份為其主要論據。
四、訊據被告堅詞否認有被訴違反保護令之犯行，辯稱：其從未
    收受本院核發之民事保護令，且其與告訴人離婚以後，即未
    往來，自無可能前往告訴人位於高雄市○○區○○街191 號
    工作場所，騷擾告訴人，其也未曾在臺灣地區與告訴人母親
    或姊姊見面，自無可能要求告訴人母親或姊姊轉達事情等語
    。
五、經查：
  (一)告訴人於警詢，原係證稱：被告於97年4 月3 日中午12時30
    分許，至其位於高雄市○○區○○街191 號之工作場所，向
    其恐嚇稱如不拿錢給被告，被告就要殺了告訴人及女兒，被
    告在此之前，即常帶人到其受僱之便當店找麻煩等語。嗣於
    97年8 月27日偵訊時，則改稱：97年4 月3 日，其在位於高
    雄市○○區○○街191 號自助餐店上班，被告帶2 個人找其
    母親到一邊談，被告表示沒有錢，要告訴人給他錢，否則要
    讓告訴人無法在那裡上班，當天被告並未與告訴人交談，至
    於有關被告向其恐嚇說，沒有拿錢給他，就要殺了告訴人與
    女兒一事，是被告告知其姊姊，其姊姊再轉告告訴人等語。
    是告訴人就被告是否曾親自向其恫稱要殺死告訴人及其女兒
    一節，前後供述不一，已然啟人疑竇。
  (二)另證人何恩澤證稱：其平日因店內工作繁忙，所以不知告訴
    人之前夫即被告有無前往其店內，僅知97年4 月3 日中午，
    其與告訴人在便當店內包便當，告訴人母親則坐在店門口等
    待告訴人下班，後來被告前來店門口與告訴人母親聊天，交
    談內容，其不清楚等語。雖證人何恩澤就被告曾於97年4 月
    3 日中午至其店門口，與告訴人母親交談一事，與告訴人於
    偵查中之陳述一致，然依告訴人陳述內容，當日被告係帶同
    2 人前來店門口，與證人何恩澤所稱被告1 人與告訴人母親
    在店門口交談，已非一致。且依告訴人於警詢中所稱，被告
    於97年4 月3 日之前，即常帶人至店內騷擾，惟證人何恩澤
    則以工作繁忙為由，表示不知在此之前，被告是否曾到店內
    ，而與告訴人於警詢所述情節，迥然不同。
  (三)因被告知悉告訴人之工作地點，且依證人何恩澤所言，97年
    4 月3 日被告與告訴人母親在店門口交談時，告訴人亦在店
    內，則被告若欲對告訴人強索生活費，逕可進入店內，開口
    向告訴人要求，以造成告訴人之心理壓力，實無須告訴人之
    母親轉達；另果真如告訴人所言，被告於97年4 月3 日之前
    ，即常帶人至店內騷擾，衡情將造成何恩澤所經營之便當店
    ，相當之困擾，倘若何恩澤因工作繁忙，致未能注意便當店
    內發生的情況，則其於97年4 月3 日，既然與告訴人在店內
    忙著包便當，又何以能恰好注意店門口所發生之情形。本院
    審酌告訴人於警詢及偵查中所述情節，差異甚大，不足遽為
    被告不利之認定，而證人何恩澤之證詞，因與被告所述情節
    ，並非一致，且無法證明被告曾出言恐嚇，亦不足為被告不
    利之認定。
  (四)至於公訴人所提本院96年度家護字967 號民事保護令裁定與
    高雄縣政府警察局鳳山分局保護令執行紀錄表各1 份，僅能
    證明被告曾因強迫告訴人與其發生性行為，並毆打、辱罵、
    恐嚇告訴人，而對告訴人實施身體或精神上不法之侵害，經
    本院以96年度家護字第967 號民事通常保護令，裁定令被告
    不得對告訴人實施身體或精神上不法侵害之行為，亦不得對
    告訴人為騷擾、接觸、跟蹤之行為，且應遠離告訴人位於高
    雄市○○區○○街191 號工作場所至少100 公尺，上開民事
    通常保護令並於96年7 月28日上午7 時30分許，經高雄縣政
    府警察局鳳山分局警員賴益靖執行交付被告之事實，尚不足
    推論被告收受本院之民事通常保護令後，有違反民事保護令
    之行為。
  (五)雖被告辯稱其從未收受民事保護令一節，並不可採，惟被告
    有無收受民事保護令，與其是否違反民事保護令之內容，究
    屬二事，因證人即告訴人、何恩澤所為之證述內容，均有明
    顯瑕疵，在客觀上尚未達於通常一般之人均不致於有所懷疑
    ，而得確信被告確曾犯罪之程度，此外，公訴人亦未舉出其
    他積極證據以資證明被告確有違反保護令之犯行，則揆諸前
    揭說明，現存之證據既然不足為不利於被告事實之認定，則
    不論被告之辯解真實性如何，即應為被告有利之認定，依法
    自應為其無罪之諭知。
據上論斷，應依刑事訴訟法第301 條第1 項，判決如主文。
本案經檢察官乙○○到庭執行職務。
中    華    民    國    98    年    3     月    10    日
                  刑事第七庭  法  官  高增泓
以上正本證明與原本無異。
如不服本判決應於收受判決後10日內向本院提出上訴書狀，並應
敘述具體理由。其未敘述上訴理由者，應於上訴期間屆滿後20日
內向本院補提理由書（均須按他造當事人之人數附繕本）「切勿
逕送上級法院」。
中    華    民    國    98    年    3     月    10    日
                              書記官  黃麗玉


司法院資訊處製作；財團法人民間司法改革基金會備份。
